臺灣高雄地方法院民事判決　　　　　　　94年度訴字第1795號
原　　　告　甲○○○○○○○○.
訴訟代理人　洪仁杰律師
被　　　告　鄭碧斷
　　　　　　乙○○
　　　　　　丙○○
兼 前三 人
訴訟代理人　丁○○
當事人間損害賠償事件，本院於民國94年10月28日言詞辯論終結
，判決如下：
  主  文
被告丁○○、鄭碧斷、乙○○應連帶給付原告新台幣貳拾伍萬元
，及被告丁○○、乙○○自民國九十四年八月十二日起至清償日
止，被告鄭碧斷自民國九十四年八月十三日起至清償日止，均按
年息百分之五計算之利息。
原告其餘之訴駁回。
訴訟費用由被告丁○○、鄭碧斷、乙○○連帶負擔四分之一，餘
由原告負擔。
  事實及理由
一、原告主張：被告丁○○於民國92年9 月11日下午4 時24分許
    ，在伊所經營位於高雄市左營區○○○路19號之診所，由訴
    外人沈中章醫師接生產下訴外人洪阜熙，洪阜熙於出生後即
    無法自行呼吸，經轉送行政院國軍退除役官兵輔導委員會高
    雄榮民總醫院（下稱榮民總醫院）急救，仍於同年月29日因
    新生兒缺氧腦病變致呼吸衰竭而不幸夭折，丁○○與其婆婆
    即被告鄭碧斷、小姑即被告乙○○、舅舅即被告丙○○認伊
    及沈中章醫師醫療上之處置有疏失，要求負責，然經溝通協
    商後，雙方無法達成賠償協議，被告4 人遂先於92年11月13
    日下午，帶同姓名年籍不詳數人至伊診所前撒冥紙，復於同
    年月26日、28日率眾至伊診所撒冥紙及丟雞蛋，致伊之名譽
    受損，受有精神上痛苦，爰依侵權行為之法律關係，請求被
    告連帶賠償非財產上之損害新台幣（下同）100 萬元等語。
    並求為判決：被告應連帶賠償原告100 萬元，及自起訴狀繕
    本送達翌日起至清償日止，按年息百分之五計算之利息。
二、被告則以：被告丁○○、鄭碧斷與乙○○3 人（下稱丁○○
    等3 人）係基於民間招魂之習俗，方夥同親友數人於92年11
    月13日至原告診所追悼死者洪阜熙，渠等所為並無侮辱原告
    之意，且當天撒冥紙者為丁○○，鄭碧斷、乙○○並未撒冥
    紙，而被告丙○○則不在現場；又伊4 人並未於同年月26日
    、28日至原告診所，亦無指示不明人士於上開時間至原告之
    診所撒冥紙及丟雞蛋等語置辯。並聲明：駁回原告之訴。
三、兩造不爭執事項及本件爭點：
  (一)不爭執事項：
  1.被告丁○○於92年9 月11日下午4 時24分許，在原告經營之
    診所，由沈中章醫師接生產下洪阜熙，洪阜熙於出生後即無
    法自行呼吸，經轉送高雄榮民總醫院急救，仍於同年月29日
    因新生兒缺氧腦病變致呼吸衰竭而夭折。
  2.被告鄭碧斷、乙○○與丙○○分別為死者洪阜熙之祖母、姑
    母與舅公，渠等與被告丁○○認原告及沈中章醫師醫療上之
    處置有疏失，要求對洪阜熙之死亡負責，然經溝通協商後，
    雙方迄未達成賠償協議。
  3.被告丁○○等3 人有於92年11月13日率眾至原告診所。
  (二)本件爭點：
  1.被告4 人有無於92年11月13日率眾至原告診所撒冥紙？
  2.被告4 人有無於92年11月26日、28日率眾至原告診所撒冥紙
    及丟雞蛋？
  3.上開行為有無侵害原告之名譽？
四、被告4人有無於92年11月13日率眾至原告診所撒冥紙？
  (一)原告主張被告4 人均有於92年11月13日至伊診所撒冥紙，惟
    為被告所否認，辯稱被告丙○○當天未在場，且僅有被告丁○○拋撒冥紙等語。查丙○○於92年11月13日並未至原告診
    所乙情，業據被告丁○○於本院94年度簡上字第475 號刑事
    案件審理中供稱：伊與鄭碧斷、乙○○於92年11月13日同至
    原告診所，丙○○並未同行等語明確，核與原告於前開刑事
    案件中指訴：當天係丁○○等3 人闖入伊看診室等情相符，
    且經該案承辦法官勘驗事發時之蒐證光碟查核屬實，有勘驗
    筆錄附於前開刑事案卷足稽，而丙○○既未於事發時在場，
    自無可能於當日對原告診所撒冥紙，是以原告主張丙○○亦
    有與丁○○等3 人同至伊診所撒冥紙云云，尚嫌無據。
  (二)至被告雖稱當天撒冥紙者為丁○○，鄭碧斷、乙○○僅在場
    未撒冥紙云云，然查被告丁○○等3 人於92年11月13日夥同
    不知名之數人至原告診所，由丁○○等3 人進入原告診所協
    商，嗣協商未果步出診所，鄭碧斷、乙○○即向在場之人陳
    稱：醫生不負責任，在場之人遂開始向原告診所撒冥紙，而
    丁○○亦手持冥紙向原告診所大門拋撒之事實，業據原告於
    前開刑事案件審理中指訴甚詳，並有勘驗筆錄附於前開刑事
    案卷足參，苟非鄭碧斷、乙○○示意在場之人向原告診所撒
    冥紙，則何以在場者均待鄭碧斷、乙○○步出診所告知協商
    結果後，始一致為上開撒冥紙舉動？參以鄭碧斷、乙○○分
    別為死者洪阜熙之祖母、姑母，渠等與死者情屬至親，足認
    本件應係鄭碧斷與乙○○不滿原告未賠償死者家屬，遂與丁○○一同率眾至原告診所，並指示在場之人向診所撒冥紙。
  (三)綜上，被告丁○○等3 人有於92年11月13日率眾至原告診所
    撒冥紙乙情，堪以認定。
五、被告4 人有無於92年11月26日、28日率眾至原告診所撒冥紙
    及丟雞蛋？
    原告主張被告4 人有於92年11月26日、28日至原告診所撒冥
    紙及丟雞蛋，惟為被告所否認。觀諸92年11月26日、28 日
    之蒐證光碟所翻拍照片，均係戴口罩之人在上開診所撒冥紙
    ，實無從辨識係何人所為，且原告於前開刑事案件審理時亦
    稱：上開時間點是蒙面人到場，看不出是誰等語在卷，是自
    無從據以推論被告於上開時地有至原告診所撒冥紙，或認被
    告與上開時地戴口罩之人有撒冥紙侮辱原告之犯意聯絡。況
    原告擔任醫師執業期間，並非僅與被告有醫療糾紛，尚與訴
    外人卓俊良、蔡明典有醫療糾紛乙節，有台灣高雄地方法院
    檢察署檢察官88年度偵字第9361號、89年度偵續字第248 號
    不起訴處分書附於前開刑事案卷可佐，則上開戴口罩撒冥紙
    之人，容或係與原告有糾紛之其他人士，亦有可能，原告徒
    以被告丁○○等3 人曾於同年月13日率眾至其診所撒冥紙為
    由，遽認於同年月26日、28日至診所撒冥紙及丟雞蛋者亦係
    被告，尚嫌速斷，殊無足取。
六、被告丁○○等3人之上開行為有無侵害原告之名譽？
    被告丁○○3 人辯稱渠等係基於民間招魂之習俗，方夥同親
    友數人於92年11月13日下午至原告診所追悼死者洪阜熙，並
    無侮辱原告之意云云。惟依上開勘驗結果，丁○○於上開時
    地僅有持冥紙丟向診所大門之行為，並無持香祭拜死者之舉
    動，在場者亦無進行民間傳統祭祀死者之儀式等情，有上開
    勘驗筆錄附於刑事案卷為憑，復參以洪阜熙係於92年9 月29
    日在榮民總醫院死亡，距丁○○上開撒冥紙之時間即92年11
    月13日，業已1 個月有餘，苟丁○○等3 人欲追悼死者，應
    於死後立即至榮民總醫院為之，何需特於上開時地至原告診
    所進行？又依現今之台灣民間習俗，冥紙係陰間使用之貨幣
    ，持以對生者拋撒，有詛咒儘速死亡、罪該萬死、私德敗壞
    等輕蔑用意，此為眾所週知之事實，丁○○等3 人結眾持冥
    紙向原告診所大門拋撒，顯有貶損診所負責人即原告名譽之
    故意無疑，渠等前揭所辯悖於常情，不可採信；況丁○○等
    3 人被訴共同公然侮辱罪嫌部分，業經本院以94年度簡上字
    第475 號刑事案件判處各拘役15日，其中鄭碧斷、乙○○均
    緩刑2 年確定乙情，有刑事判決書1 份在卷可參，是丁○○
    3 人確有於92年11月13日率眾至原告診所，並共同以撒冥紙
    之方式侵害原告之名譽，至為顯然。
七、按數人共同不法侵害他人之權利者，連帶負損害賠償責任；
    不法侵害他人之名譽者，被害人雖非財產上之損害，亦得請
    求賠償相當之金額，其名譽被侵害者，並得請求回復名譽之
    適當處分，民法第185 條第1 項前段、第195 條第1 項分別
    定有明文。被告丁○○等3 人故意以上述貶抑原告人格尊嚴
    及社會評價之方式侮辱原告，不法侵害原告之名譽，自應連
    帶負損害賠償責任。又按法院對於慰撫金之量定，應斟酌雙
    方當事人之身分、地位及經濟狀況等關係定之，最高法院76
    年台上字第1908號判例意旨參照。查原告為大學畢業，現擔
    任醫師，名下有房屋1 棟、土地2 筆及汽車1 輛，91、92年
    度綜合所得分別為1,566 萬餘元、725 萬餘元；被告丁○○
    為專科畢業，現無職業，名下有汽車1 輛，91、92、93 年
    度綜合所得分別為80萬餘元、72萬餘元、32萬餘元；被告鄭
    碧斷為國小畢業，現無職業，名下無不動產，91、92、93年
    度綜合所得均為0 元；被告乙○○為高職畢業，現無職業，
    名下無不動產，91、92、93年度綜合所得分別為1萬9千餘元
    、5 千餘元、6 千餘元等情，業據兩造分別陳明在卷（見本
    院卷第87、198 頁），並有稅務電子閘門財產所得調件明細
    表附卷可稽，本院復斟酌本件之起因為丁○○等3 人認洪阜
    熙之死亡係因原告診所之處置不當，難忍喪親之痛，故糾眾
    至原告診所撒冥紙，迄今該醫療糾紛未達成和解，而原告經
    此侮辱後名譽受有甚大損害等一切情狀，認原告主張之精神
    慰撫金應以25萬元為適當，餘此範圍之請求尚屬無據。
八、綜上所述，被告丁○○等3 人不法侵害原告之名譽，致原告
    受有精神上痛苦，從而，原告依據侵權行為之法律關係，請
    求丁○○等3 人連帶給付25萬元，及自起訴狀繕本送達翌日
    即丁○○、乙○○自94年8 月12日起至清償日止，鄭碧斷自
    94 年8月13日起至清償日止，按年息百分之五計算之利息，
    為有理由，應予准許；至其逾此範圍之請求為無理由，應予
    駁回。
九、結論：原告之訴為一部有理由，一部無理由，依民事訴訟法
    第79條、第85條第2 項，判決如主文。
中　　華　　民　　國　　94　　年　　11　　月　　11　　日
                  民事第一庭  審判長法  官  甯馨
                                    法  官  劉傑民
                                    法　官　莊珮君
正本係照原本作成。
如不服本判決，應於送達後20日內，向本院提出上訴狀並表明上
訴理由，如於本判決送達前提起上訴者，應於判決送達後10日內
補提上訴理由書（須附繕本）。
中　　華　　民　　國　　94　　年　　11　　月　　11　　日
                                    書記官　何明昌
